臺灣臺中地方法院刑事裁定　　　　　　　　　　　　九十二年度聲判字第一○一號
　　聲　請　人　甲○○
　　代　理　人　張柏山律師
　　被　　　告　乙○○
右列聲請人因告訴被告過失致死案件，不服臺灣高等法院臺中分院檢察署檢察長駁回
再議之處分（九十二年上聲議字第一四二○號），聲請交付審判，本院裁定如左：
    主    文
聲請駁回。
    理    由
一、聲請交付審判意旨略以：原不起訴處分書無非以證人黃傑麟、林志家、江昌文一
    致之證詞，而認定被告乙○○駕車與被害人即聲請人甲○○之子卓家民對向行駛
    於臺中市○○○路（下稱：中港路），被告行駛方向係自臺中縣沙鹿鎮（下稱：
    沙鹿鎮）往臺中市區方向，而於設有左轉保護時相行車管制號誌之中港路與漢口
    路路口時，被告欲左轉駛入漢口路，適被害人直行由臺中市區往沙鹿鎮方向，行
    經上開路口時闖紅燈而撞擊被告所駕駛之自小客車，因認被告對車禍之發生並無
    過失，又依二車受損部位及損壞情況觀之，二車明顯係對向成正向交叉之撞擊，
    已堪認定，並無另送鑑定之必要。惟（一）被告所駕駛之車牌號碼二Ａ─九一九
    一號自小客車，右側車門遭被害人所騎乘之重機車撞擊，留有凹痕，可從凹痕噴
    漆遺留之擦撞方向、凹痕下之撞擊點，斟酌被害人之行車方向，及判斷被告、證
    人黃傑麟、林志家、江昌文所供是否屬實及被告當時行車方向；倘如被告所稱其
    駕車沿中港路自沙鹿鎮往臺中市區方向行使，左轉漢口路時為被害人所撞擊，其
    撞擊點應在凹痕之左測，且汽車右側後視鏡應被被害人之重機車猛力撞擊而撞斷
    掉落，惟該後視鏡並未受有損害，原不起訴處分之推論顯與真實不合。（二）按
    駕駛人於車輛行駛時，應注意車前狀況，並隨時採取必要之安全措施，道路交通
    安全規則第九十四條第三項訂有明文。被告所供案發當時係駕車自「中港路（往
    市區方向）左轉漢口路」，與駕車狀況之情理不符且有違經驗法則，蓋被告與被
    害人二車呈正側斜十字方向撞擊時，被告應可目擊被害人騎乘重機車沿中港路自
    臺中市區往沙鹿鎮方向駛來，並採取緊急措施（如煞車），而非如被告所稱：「
    未看見被害人卓家民之人車」、「不知有撞倒被害人卓家民」等情，且以駕駛人
    之正常反應，必然緊急煞車，惟現場並無緊急煞車車痕，當時現場路口並無任何
    障礙物存在，視野清晰，且中港路為八線道寬闊道路，依當時情形被告應注意，
    且能注意，而無不能注意之情事，被告竟疏未注意車前狀況，並採取緊急煞車之
    安全措施，顯有過失。此外，證人江昌文證述之情，估算時間之落差、行進路線
    、行車距離及案發後停放車輛之方向，足以判斷證人江昌文所指自中港路左轉漢
    口路與其會車之車輛應非被告所駕駛之車；另被告肇事後與證人三人竟未立即救
    護，遲誤近半小時才報案，令人質疑。（三）臺灣省臺中市區車輛行車事故鑑定
    委員會民國九十一年八月二十九日以中市鑑字第九一○六一五號函載以：「˙˙
    ˙事據尚有不明確之處，未便明確鑑定˙˙˙」等語，明確表達單憑雙方之陳述
    ，尚難明確鑑定，益見本案確有送請國立交通大學運輸研究所以精密儀器研判本
    件車禍肇事責任之必要云云。
二、按告訴人不服上級法院檢察署檢察長或檢察長認為再議無理無而駁回之處分者，
    得於收受處分書後十日內委任律師提出理由狀，向該管第一審法院聲請交付審判
    。法院認為交付審判之聲請不合法或無理由者，應駁回之，刑事訴訟法第二百五
    十八條之一、第二百五十八條之三第二項前段，分別定有明文。
三、本件聲請人以被告涉犯過失致死罪，向臺灣臺中地方法院檢察署檢察官提出告訴
    ，經該署檢察官偵查後，於九十二年九月二十九日對被告為不起訴處分後（九十
    一年度偵字第一九○一號），聲請人不服，聲請再議亦經臺灣高等法院臺中分院
    檢察署檢察長於九十二年十一月二十一日以九十二年度上聲議字第一四二○號處
    分書認聲請人再議為無理由而駁回再議，於同年月二十八日寄存送達於聲請人住
    所所在地之派出所，此有臺灣高等法院臺中分院檢察署之送達證書在卷可佐，聲
    請人並於同年十二月十一日向本院聲請交付審判。
四、本院查：（一）按新修正刑事訴訟法第二百五十八條之一規定告訴人得向法院聲
    請交付審判，係新增對於「檢察官不起訴或緩起訴裁量權」制衡之一種外部監督
    機制，法院僅得就檢察官所為不起訴或緩起訴處分是否正確加以審查，以防止檢
    察機關濫權，依此立法精神，同法第二百五十八條第三項規定法院審查交付審判
    案件時「得為必要之調查」，其調查證據之範圍，應以偵查中曾顯現證據為限；
    而同法第二百六十條對於不起訴處分以確定或緩起訴處分期滿未經撤銷者，得再
    行起訴之規定，其立法理由說明該條所謂不起訴處分已確定者，包括「聲請法院
    交付審判復經駁回者」之情形在內，是前述「得為必要之調查」，其調查證據範
    圍，更應以偵查中曾顯現之證據為限，不得就告訴人新提出之證據再為調查，亦
    不得蒐集偵查卷以外之證據，否則，將與刑事訴訟法第二百六十條之再行起訴規
    定混淆，亦將使法院兼任檢察官而有回復「糾問制度」之虞；且法院裁定交付審
    判之前提，必須偵查卷內所存證據已符合刑事訴訟法第二百五十一條第一項規定
    「足認被告有犯罪嫌疑」檢察官應提起公訴之情形，亦即該案件已經跨越起訴門
    檻，否則，縱或法院對於檢察官所認定之基礎事實有不同判斷，但如該案件仍須
    另行蒐證偵查始能判斷應否交付審判者，因交付審判審查制度並無如同再議救濟
    制度得發回原檢察官繼續偵查之設計，法院仍應依同法第二百五十八條之三第二
    項前段規定，以聲請為無理由裁定駁回，合先敘明。（二）聲請人一再主張本件
    車禍係因被告駕駛車牌號碼二Ａ─九一九一號自小客車，於九十一年七月四日夜
    間十一時五分沿中港路快車道由臺中市區往沙鹿鎮方向行駛，當車輛行駛至中港
    路、漢口路路口時，因疏未注意右方慢車道有無來車，驟然右轉漢口路，而撞擊
    同向行駛之被害人所騎乘之車牌號碼九Ｕ─一三七號重機車，致被害人受有顱腦
    挫傷等傷害，當場傷重不治死亡云云。然被告於警詢及偵查中則一再辯稱其當時
    駕車行駛方向係臺中港路左轉漢口路，當時車速為時速三十至四十公里，本件車
    禍係死者騎乘機車沿中港路直行撞及被告右側車門等語。（三）經查，證人江昌
    文於事發後之翌日凌晨零時五十分左右於警詢中陳稱：當時在中港路與東興路口
    聽到撞擊聲，沒看到車禍發生，當時臺中港路上燈號為紅燈左轉燈，車禍後就過
    去幫忙指揮交通、救助傷患等語。證人林志家亦陳述：當時在漢口路上與朋友談
    話，聽到撞擊聲，轉頭看見自小客車從旁邊經過，當時中港路上燈號為紅燈左轉
    燈等語。另證人黃傑麟於偵查中證述：當時站在中港路人行道上、全國電子專賣
    店前，背對中港路，還沒發生撞擊之前，聽到背後機車開的很快的聲音，從中港
    路直行過來，等聽到撞擊聲時，回頭看二車已經撞在一起，當時有看到那一部車
    （被告之車）有亮左轉方向燈等語。查證人證述之情互核一致，並無矛盾之處，
    且證人均與被告、被害人不相識，衡情並無迴護被告之理，證人之證言應堪採信
    ，則被告所供之情既與證人之證言相符，則被告所辯足以採信。因此，被告既已
    依道路交通安全規則為一般之注意並依實際狀況為特別之注意，且合理信賴他人
    亦能遵守交通規則，同時為必要之注意，謹慎採取適當之行動，其對於被害人違
    反號誌指示撞擊被告之行為並無避免之可能，則被告對於被害人死亡之結果，並
    無過失，臺灣省臺中市區車輛行車事故鑑定委員會九十一年八月二十七日中市鑑
    字第九一○六一五號函覆意見書亦同此見解。至聲請人質疑被告及證人未即時救
    助等情，證人江昌文在警詢及偵查中均證稱：把車子停在路邊後過去幫忙，過去
    時有問圍觀的人有無叫救護車，旁邊的人說有，我們就等，而且也不敢移動死者
    怕破壞現場等語，則聲請人之質疑，乃屬主觀認定之詞。又本件車禍地點係設有
    左轉保護時相行車管制號誌之交岔路口，肇事責任歸屬之認定，取決於當時之號
    誌各為如何而認定，既有證人證述在卷，則原檢察官以本件事證已明，而無送鑑
    定之必要，經核並無不當。（四）綜上所述，原不起訴處分及駁回再議之聲請處
    分，認被告就本件車禍並無過失情事，尚無不當。原處分所載證據取捨及事實認
    定之理由，並無違背經驗法則或論理法則之處，且依目前偵查卷所存之證據，尚
    乏積極證據堪認被告涉有聲請人指訴應予起訴審理之過失致死罪嫌，聲請人指摘
    原檢察官偵查未臻完備或採證推論不妥，而聲請交付審判，所依據之證據及證明
    方法並無法認定足以構成對被告起訴，自屬無理由。本院認本件無交付審判之事
    由存在，聲請人聲請交付審判，應予駁回。
據上論斷，應依刑事訴訟法第二百五十八條之三第二項前段，裁定如主文。
中      華      民      國    九十三    年      一      月     三十     日
                               臺灣臺中地方法院交通法庭
                                   審判長法官  許  金  樹
                                         法官  郭  德  進
                                         法官  王  靜  秋
右正本証明與原本無異
本裁定不得抗告。
                                         書記官
中      華      民      國    九十三    年      一      月     三十     日
